臺灣臺南地方法院民事判決　　　　　　　100年度訴字第846號
原　　　告　京城商業銀行股份有限公司
法定代理人　戴誠志
訴訟代理人　洪健凱
被　　　告　OCEAN LEA.
　　　　　　泰得國際漁業有限公司
兼 上二 人
法定代理人　潘婕語
被　　　告　周孟融
　　　　　　莊慧珍
上列當事人間請求給付借款事件，經本院於民國100年10月20日
言詞辯論終結，判決如下：
    主      文
被告應連帶給付原告新臺幣壹佰貳拾壹萬仟貳佰壹拾壹元，及
自民國一百年六月十一日起至清償日止，按週年利率百分之十一
點八四八計算之利息，並自民國一百年七月十二日起至清償日止
，逾期在六個月以內者，按上開利率百分之十，逾期超過六個月
者，按上開利率百分之二十計算之違約金。
訴訟費用新臺幣壹萬仟零柒拾捌元由被告連帶負擔。
    事實及理由
壹、程序部分：
一、按當事人得以合意定第一審管轄法院，民事訴訟法第24條第
    1項前段定有明文，故當事人兩造以合意定第一審管轄法院
    者，如具備法定要件，當事人及法院均應受其拘束，且關於
    合意管轄之規定，除專屬管轄外，得排斥其他審判籍而優先
    適用。查本件兩造就因系爭借款債務涉訟時，已合意約定以
    本院為管轄法院，有原告所提借據暨授信約定書（參照乙部
    分第23條）、連續保證書（參照第21條）各1件附卷可稽，
    揆諸前揭說明，本院就本件應有管轄權，合先敘明。
二、被告OCEAN LEADER COMPANY INDUSTRY LTD.（下稱OCEAN公
    司）、泰得國際漁業有限公司（下稱泰得公司）、潘婕語、
    周孟融未於言詞辯論期日到場；被告莊慧珍未於最後言詞辯
    論期日到場，核均無民事訴訟法第386條各款所列情形，爰
    依原告聲請，由其一造辯論而為判決。
三、按訴狀送達後，原告不得將原訴變更或追加他訴，但擴張或
    縮減應受判決事項之聲明者，不在此限，民事訴訟法第255
    條第1項第3款定有明文。本件原告起訴時原聲明請求被告應
    連帶給付原告新臺幣（下同）1,213,211元，及自民國100年
    6月10日起至清償日止按週年利率11.848％計算之利息，暨
    自100年7月11日起至清償日止，在6個月以內者，按上開利
    率10％，在6個月以上者，按上開利率20％計付違約金。嗣
    將利息及違約金起算日分別改為100年6月11日、同年7月12
    日，核屬減縮應受判決事項之聲明，與上開規定相符，應予
    准許。
貳、實體部分：
一、原告起訴主張：被告OCEAN公司邀同被告潘婕語、泰得公司
    、周孟融、莊慧珍為連帶保證人，於99年5月11日簽訂綜合
    受信契約暨總約定書，約定得於3,000萬元額度內向原告借
    款，契約期間自99年5月13日起至100年5月13日止。被告OCE
    AN公司旋於99年12月13日向原告借貸美金42,074.26元（下
    稱系爭借款），並約定於100年6月10日清償，利息按原告基
    本放款利率（即原告基準利率加4.548％）加週年利率3％按
    月計算。如被告OCEAN公司遲延還款，原告得自遲延日之匯
    率，請求被告清償同額之新臺幣；如被告OCEAN公司逾期還
    款達7個營業日以上，則溯及自未依約還款日起依原利率加1
    ％計算利息；逾期日起6個月以內者，按上開利率10％，超
    過6個月者，按上開利率20％計付違約金。詎被告OCEAN公司
    於100年6月10日並未依約清償其所借貸之美金42,074.26元
    ，依當日（因同年月11日為假日）匯率即1美元兌換新臺幣
    28.835元，換算系爭借款數額，則被告尚欠原告新臺幣1,21
    3,211元之本金未清償，又原告於100年6月11日時之基準利
    率為3.3％，而被告OCEAN公司逾期未清償系爭借款已超過7
    日，是系爭借款利率應為11.848％（計算式：3.3％+4.458
    ％+3％+1％＝11.848％），且被告依約並應給付自100年7月
    12日起至清償日止，逾期在6個月以內者，按上開利率10％
    ，超過6個月者，按上開利率20％計算之違約金。又被告潘
    婕語、周孟融、莊慧珍、泰得公司為系爭借款之連帶保證人
    ，自應就此借款負連帶清償之責，爰依上開消費借貸契約、
    連帶保證契約關係提起本件訴訟，並聲明：如主文第1項所
    示。
二、被告方面：被告OCEAN公司、潘婕語、周孟融、泰得公司等
    人均未於言詞辯論期日到場，亦未提出書狀作何聲明或陳述
    。另被告莊慧珍雖未於最後言詞辯論期日到場，惟據其前到
    庭所為之陳述略為：對原告所主張之事實均不爭執，其確實
    有擔任系爭借款之連帶保證人，但其每月收入僅有數千元，
    無法清償本件債務等語。
三、得心證之理由：
  (一)按稱消費借貸者，謂當事人一方移轉金錢或其他代替物之所
    有權於他方，而約定他方以種類品質、數量相同之物返還之
    契約；借用人應於約定期限內，返還與借用物種類、品質、
    數量相同之物；遲延之債務，以支付金錢為標的者，債權人
    得請求依法定利率計算之遲延利息，但約定利率較高者，仍
    從其約定利率；當事人得約定債務人於債務不履行時，應支
    付違約金，民法第474條第1項、第478條前段、第233條第1
    項、第250條第1項分別定有明文。次按，稱保證者，謂當事
    人約定，一方於他方之債務人不履行債務時，由其代負履行
    責任之契約；保證債務，除契約另有訂定外，包含主債務之
    利息、違約金、損害賠償及其他從屬於主債務之負擔，民法
    第739條、第740條亦有明文。又按，保證債務之所謂連帶，
    係指保證人與主債務人負同一債務，對於債權人各負全部給
    付之責任者而言，此就民法第272條第1項規定連帶債務之文
    義參照觀之甚明，最高法院45年臺上字第1426號判例意旨可
    資參照。
  (二)查本件原告主張之事實，業據其提出綜合受信契約暨總約定
    書、連續保證書、外匯業務授信動用申請書、外匯匯率表、
    貸款確認書及交易憑證、被告泰得公司變更事項登記表、被
    告OCEAN公司認證函、牌告利率表、土地及建物第二類登記
    謄本各1份為證，核與其所述相符。被告莊慧珍對原告所主
    張之事實，亦表示均不爭執，其餘被告則未於言詞辯論期日
    到場爭執，且均未提出任何書狀及證據作何答辯及陳述，堪
    信原告之主張為真實。至被告莊慧珍雖辯稱其無力清償系爭
    借款，惟清償能力之有無尚不足作為免除債務之理由，其所
    辯並非有據。
  (三)又本件被告OCEAN公司既未依約償付上開借款本息，依其與
    原告間之約定及前開規定，自應清償尚欠之本金、利息及違
    約金；而被告潘婕語、周孟融、莊慧珍、泰得公司向原告所
    借前開借款之連帶保證人，依上開規定及說明，亦應就上開
    債務與被告OCEAN公司負連帶清償之責任。從而，原告依消
    費借貸及連帶保證之法律關係，請求被告連帶給付如主文第
    1項所示之本金、利息及違約金，洵屬有據，應予准許。
四、末按法院為終局判決時，應依職權為訴訟費用之裁判；又共
    同訴訟人因連帶或不可分之債敗訴者，應連帶負擔訴訟費用
    ，民事訴訟法第87條第1項、第85條第2項分別定有明文。查
    本件訴訟費即裁判費經核為13,078元，本院爰依職權確定上
    開訴訟費用由敗訴之被告連帶負擔。
五、據上論結，本件原告之訴為有理由，依民事訴訟法第385條
    第1項前段、第85條第2項、第87條第1項，判決如主文。
中    華    民    國   100    年    10    月    31    日
              民事第三庭  審判長法  官  蔡孟珊
                                法  官  周素秋
                                法  官  李音儀
以上正本係照原本作成。
如對本判決上訴，須於判決送達後20日內向本院提出上訴狀。如
委任律師提起上訴者，應一併繳納上訴審裁判費。
中    華    民    國   100    年    10    月    31    日
                                書記官  莊淑雅